臺灣彰化地方法院北斗簡易庭民事判決
110年度斗簡字第193號
原      告  洪群萍
被      告  楊○○  （年籍資料詳卷）
兼上一人
法定代理人  楊○○  （年籍資料詳卷）
            陳○○  （年籍資料詳卷）
上列當事人間請求損害賠償事件，本院於民國110年9月8日言詞
辯論終結，判決如下：
    主      文
被告應連帶給付原告新臺幣貳萬壹仟參佰元，及自民國一一○年
七月九日起至清償日止，按週年利率百分之五計算之利息。
原告其餘之訴駁回。
訴訟費用新臺幣壹仟壹佰壹拾元，其中新臺幣貳佰參拾參元由被
告連帶負擔，餘由原告負擔。
本判決原告勝訴部分得假執行。
原告其餘假執行之聲請駁回。
    事實及理由
一、原告主張：
(一)原告之子黃○○前就讀彰化縣北斗國民小學（下稱北斗國小）
    ，於民國108年4月2、3日參加北斗國小畢業旅行返家後，原
    告發現黃○○左大腿上有大面積瘀青，經原告向學校詢問始知
    黃○○遭同學霸凌，原告並提起傷害告訴，但校方仍一再敷衍
    ，故原告在108年5月4日在臉書之爆料公社上傳事件始末，
    以求社會公評。
(二)詎黃○○之同學即被告楊○○，在原告之臉書留言回覆以「他自
    己受傷在那邊怪別人，只想要錢」、「馬的嘞」、「垃圾就
    是有這種社會敗類」，並在公開留言「聽他在唬爛，自己用
    受傷在哪裡怪別人」、「馬的只想要錢」等各種辱罵性文字
    詆毀原告，致原告身心俱疲，精神痛苦不堪。
(三)原告請求被告楊○○就下列項目負損害賠償責任：
  1.醫療費用：原告在社群臉書上受被告攻擊，經醫師診斷原告
    罹患憂鬱症合併失眠，支出醫療費用新臺幣（下同）1,300
    元。
  2.精神慰撫金：被告楊○○在粉絲人數多達305萬元之臉書粉絲
    專頁、公開網路新聞以不堪言詞辱罵原告，侵害原告名譽權
    ，致原告名譽受有損害，原告請求被告楊○○賠償精神慰撫金
    100,000元。
　3.上開金額合計101,300元。
(四)又被告楊○○行為時係未成年人，其法定代理人即被告楊○○、
    陳○○應負連帶賠償責任。
(五)爰依侵權行為損害賠償法律關係提起本件訴訟。並聲明：被
    告應連帶給付原告101,300元，及自起訴狀繕本送達翌日起
    至清償日止，按週年利率5%計算之利息。
二、被告均以：被告楊○○是有在臉書留言，但當初是因為霸凌事
    件沸沸揚揚，被告楊○○才會上去跟著同學留言，被告楊○○之
    後有在少年法庭向原告道歉過，少年法庭調查後裁定不付審
    理，應予告誡；對於原告請求的醫療費用不爭執，但原告請
    求的慰撫金金額太高。並聲明：原告之訴駁回。
三、本院之判斷：
(一)原告主張被告楊○○在臉書及公開網路新聞對原告之留言以「
    他自己受傷在那邊怪別人，只想要錢」、「那的嘞」、「垃
    圾就是有這種社會敗類」，並在公開新聞留言「聽他在唬爛
    ，自己用受傷在哪裡怪別人」、「馬的只想要錢」等言語，
    業據原告提出臉書爆料公社網頁截圖翻拍照片在卷可稽，且
    為被告3人所不爭執，堪信為真實。
(二)按因故意或過失，不法侵害他人之權利者，負損害賠償責任
    ；無行為能力人或限制行為能力人，不法侵害他人之權利者
    ，以行為時有識別能力為限，與其法定代理人連帶負損害賠
    償責任。行為時無識別能力者，由其法定代理人負損害賠償
    責任，民法第184條第1項前段、第187條第1項分別定有明文
    。經查：被告楊○○以上開不堪言語毀損原告名譽，則原告本
    於前開規定，請求被告楊○○負損害賠償責任，洵屬有據。另
    查，被告楊○○係95年9月16日出生，其為前開侵權行為時，
    為未滿20歲之未成年人，且其於為上開侵權行為時顯有識別
    能力，而被告楊○○、陳○○為其法定代理人，依上開規定，自
    應由被告楊○○、陳○○與其負連帶損害賠償責任。爰就原告請
    求損害賠償項目及金額審酌如下：
  1.醫療費用部分：原告主張因被告楊○○之妨礙名譽行為，身心
    受創，於108年9月6日、108年10月9日、109年1月14日、109
    年2月18日至醫院就診，共支出醫療費用960元，有原告提出
    之診斷證明書1張、藥品明細收據4張附卷可按，且原告提出
    其與子黃○○之診斷證明書5張，申請均需付費，且被告均對
    於原告所提醫療費用為1,300元亦不爭執，應堪認定。
  2.精神慰撫金：
 (1)按因故意或過失，不法侵害他人之權利者，負損害賠償責任
    ；不法侵害他人之身體、健康、名譽、自由、信用、隱私、
    貞操，或不法侵害其他人格法益而情節重大者，被害人雖非
    財產上之損害，亦得請求賠償相當之金額，民法第184條第1
    項前段及第195條第1項前段分別定有明文。又按不法侵害他
    人人格權，被害人受有非財產上損害，請求加害人賠償相當
    金額慰撫金時，法院對於慰撫金之量定，應斟酌實際加害情
    形，所造成影響、被害人痛苦之程度、兩造之身分地位定相
    當之數額（最高法院51年台上字223號判例意旨參照）。是
    就慰撫金之多寡，應斟酌雙方之身分、地位、資力與加害之
    程度及其他各種情形核定相當之數額，其金額是否相當，自
    應依實際加害情形與被害人所受之痛苦及雙方之身分、地位
    、經濟狀況等關係決定之。
 (2)經查，本件被告楊○○以上開方式侮辱原告，足以貶抑原告之
    人格尊嚴，如此內容言語，衡諸一般社會通念及人際交往、
    溝通之經驗法則，均寓含輕蔑、使人難堪，貶抑他人社會評
    價、地位、人格與名譽之意，對於遭辱罵之對象而言，客觀
    上已足使受罵者感到難堪與屈辱，堪認被告楊○○確有故意不
    法侵害原告名譽權，且被告楊○○之故意行為與原告之損害結
    果間，復有相當因果關係，則原告主張因而受有精神上痛苦
    ，依上開法條規定請求非財產上損害賠償，即於法有據。縱
    兩造發生爭執，亦應理性解決，而非利用網際網路留言辱罵
    原告，被告楊○○行為時為未成年人，對於同學母親不思敬重
    ，反在爆料網站恣意謾罵，未能深刻了解網路上言論有其「
    不可回復性」，比一般場合用言語謾罵對別人名譽更具殺傷
    力。復衡酌原告之學歷為高職肄業，目前在家照顧小孩，沒
    有收入，名下沒有財產，108年所得0元。被告楊○○為在校就
    讀學生，沒有收入，名下沒有財產，108年所得0元；被告楊
    ○○從事服務業，每月薪資35,000元，名下有房屋3棟、土地6
    筆、108年所得總額為153,869元；被告陳○○從事服務業，每
    月薪資35,000元，名下有汽車1輛，108年所得總額為1,177
    元，除據兩造陳明在卷外，並有本院依職權調取兩造之稅務
    電子閘門財產所得調件明細表可按，本院審酌兩造之身分地
    位、教育程度、經濟狀況、上開刑事案件發生之原因、被告
    加害情形、原告所受侵害之程度、精神痛苦等一切情狀後，
    認原告請求被告就上開行為應連帶賠償20,000元之精神慰撫
    金為公平且適當，原告逾此數額之請求，非有理由。
  3.從而，原告得請求被告連帶賠償之金額為醫療費用1,300元
    、精神慰撫金20,000元，合計21,300元。
四、綜上所述，原告依侵權行為之法律關係，據以請求被告連帶
    給付原告21,300元，及自起訴狀繕本送達翌日即110年7月9
    日起至清償日止，按週年利率5%計算之利息為有理由，應予
    准許；至原告請求逾上開金額部分，為無理由，應予駁回。
    而本件訴訟費用1,110元，依兩造勝敗比例，其中230元（計
    算式：〈21300÷101300〉×1110＝233，元以下四捨五入）由被
    告連帶負擔，餘由原告負擔。
五、依據民事訴訟法第389條第1項第3款之規定，本件係適用簡
    易訴訟程序所為被告敗訴之判決，自應由本院依職權宣告准
    予假執行。至原告敗訴部分，其假執行之聲請亦失所依附，
    應併予駁回。
六、本件事證已臻明確，兩造其餘攻擊防禦方法，核與判決結果
    不生影響，爰不一一論述，附此敘明。
七、訴訟費用負擔之依據：民事訴訟法第79條、85條第2項。
中    華    民    國    110    年     9    月    23   日
                  北斗簡易庭   法  官  丁兆嘉  
以上正本係照原本作成。
如不服本判決，應於判決送達後20日內向本院提出上訴狀。（須
按他造當事人之人數附繕本）。如委任律師提起上訴者，應一併
繳納上訴審裁判費。
中    華    民    國    110    年     9    月    23   日
                       　　　  書記官　蔡政軒